【裁判字號】    97,上訴,14
【裁判日期】    970423
【裁判案由】    違反毒品危害防制條例
【裁判全文】
臺灣高等法院高雄分院刑事判決          97年度上訴字第14號
上  訴  人  臺灣高雄地方法院檢察署檢察官
上  訴  人
即  被  告  甲○○
                      弄1號
                    現於臺灣高雄看守所羈押中
            乙○○
                    現於臺灣高雄看守所羈押中
共    同    陳正達律師
選任辯護人  許惠珠律師
上列上訴人因被告違反毒品危害防制條例案件，不服臺灣高雄地
方法院96年度訴字第3534號中華民國96年12月5 日第一審判決（
起訴案號：臺灣高雄地方法院檢察署96年度偵字第17584 號），
提起上訴，本院判決如下：
     主  文
上訴駁回。
     事  實
一、甲○○前於民國91年因賭博案件，經臺灣高等法院臺南分院
    以91年度上易字第306 號判決判處有期徒刑5 月確定，已於
    91年7 月8 日執行完畢。詎其仍不知悔改，於95年底認識董
    群能 (綽號「董仔」、「大仔」，由臺灣高雄地方法院檢察
    署檢察官另案偵辦中)後 ，經董群能問其是否願意製造毒品
    ，竟為牟取不法利益，介紹乙○○與董群能認識，3 人共同
    基於製造第三級毒品愷他命之犯意聯絡，於96年5 月底，由
    董群能負責統籌、提供資金，並以不詳方式取得梁鍾雲月所
    有位於屏東縣高樹鄉○○○段696 地號工寮房屋，作為製造
    第三級毒品愷他命之工廠，再親自或指示甲○○購買器具，
    向姓名年籍不詳之人訂購原料即鹽酸羥亞胺(hydroxylimine
    hcl)，俟原料運送至不詳地點貨運行時，由甲○○之不知情
    友人蕭坤佳前往領取原料，再運送至湖內某處交與甲○○後
    ，另由甲○○及乙○○在不詳地區採購製造愷他命所需之氨
    水、活性炭、苯甲酸乙酯、電熱攪拌機、高溫玻璃燒杯、真
    空馬達、電風扇、陶瓷漏斗 (詳如附表所示之編號1 至36號
    )等 物後，由董群能囑由乙○○承租位於高雄市三民區○○
    ○路2 號「好幫手貨車出租行」之不詳車號貨車，搭載上開
    物品至上開承租房屋藏放，所需費用則由董群能提供，製造
    愷他命之技術則由董群能親自教授甲○○、乙○○，以此方
    式共同籌組愷他命製造工廠。96年5 月間某日，董群能即開
    始教授甲○○及乙○○，如何將鹽酸羥亞胺與苯甲酸乙酯溶
    劑混合後，以180 度C 加熱下經半小時以上攪拌，呈咖啡色
    泥狀物，製成愷他命毒品 (即俗稱異構化階段)後 ，再將異
    構化階段合成之愷他命加入大量純水加熱至沸騰，過濾去除
    油脂後，再加入氨水攪拌產生大量白色泡沫，以真空機濾除
    液體取泡沫粉末，呈類似白咖啡粉物質，再加入甲醇或無水
    酒精後加熱，並攪拌至完全溶解後，再加入鹽酸調整酸度，
    隨即倒入燒杯室溫冷卻，冷卻後再以暖爐燈烘乾，濾取結晶
    粉末，使之純化即製成愷他命成品 (俗稱純化階段即再結晶
    階段，去除雜質並將愷他命純化)， 以此方式完成愷他命之
    製造。嗣於96年6 月17日前不詳時間，甲○○、乙○○於上
    開位於屏東縣高樹鄉之工寮內，依董群能指示將鹽酸羥亞胺
    與苯甲酸乙酯溶劑混合後，以180 度C 加熱下經半小時以上
    攪拌，呈咖啡色泥狀物，製成愷他命毒品後，並於96年6 月
    17日下午4 時40分許，甲○○、乙○○及董群能分別欲進入
    上開工寮繼續製造愷他命時，發現現場狀況有異，旋即回頭
    駕車逃逸，惟甲○○、乙○○2 人仍於屏東縣高樹鄉○○路
    、文昌路路口，遭法務部調查局南部地區機動工作組、高雄
    市政府警察局苓雅分局等單位所組成之專案小組人員緊急拘
    捕，並於甲○○身上扣得工寮鑰匙1 把，持之前往上開工寮
    中扣得其等所有供製毒所用如附表編號1-36號所示之物品、
    毒品。
三、案經法務部調查局南部地區機動工作組移請臺灣高雄地方法
    院檢察署檢察官偵查起訴。
     理  由
一、按被告以外之人於審判外之言詞或書面陳述，除法律有規定
    者外，不得作為證據，刑事訴訟法第159 條第1 項定有明文
    ，此即學理上所稱之「傳聞證據排除法則」，而依上開法律
    規定，傳聞證據原則上固無證據能力，但如法律別有規定者
    ，即例外認有證據能力。又按被告以外之人於審判外之陳述
    ，雖不符第159 條之1 至之4 之規定，而經當事人於審判程
    序同意作為證據，法院審酌該言詞陳述或書面陳述作成時之
    情況，認為適當者，亦得為證據，刑事訴訟法第159 條之5
    第1 項定有明文，本件96年6 月17日法務部調查局南部地區
    機動工作組查獲涉嫌毒品危害防制條例毒品初步鑑驗報告單
    1 紙、法務部調查局96年8 月13日鑑定書（調科壹字第0960
    0276820 號）及其附件（殘留物分析表、扣押物照片57張）
    、法務部調查局南部機動工作組搜索扣押筆錄、扣押物品目
    錄表、屏東縣里港地政事務所96年7 月9 日函（屏里地一字
    第0960004492號）、扣押物品清單1 份 (調查局移送臺灣高
    雄地方法院檢察署)、 法務部調查局93年6 月11日函（調科
    壹字第09300208580 號）等書面資料，均屬審判外陳述，固
    屬傳聞證據，惟業經被告、辯護人及檢察官於審理中同意作
    為證據（本院卷108 至110 頁），本院審酌各該證據作成之
    情況，為傳聞法則之例外，應有證據能力，合先敘明。
二、現場照片照片5 張（偵一卷27頁），係傳達照相當時現場情
    況，而透過照片傳達的情形與現場真實情形，在內容上的一
    致性，透過機械的正確性來加以保障。換言之，照片並不存
    在人對現實情形的知覺、記憶所經常發生的表現錯誤，是認
    照片之性質係非供述證據，並無傳聞法則之適用，且於此亦
    別無證據證明上開照片有經偽造、變造之情形，自有證據能
    力。
三、按刑事訴訟法第131 條第3 項固規定：司法警察應於執行搜
    索後3 日內報告檢察官及法院，然該項規定係90年1 月12日
    始經總統公布，同月14日施行。在此之前，同條第2 項僅規
    定：應於執行搜索後24小時內，呈報檢察官或法院。但違反
    法定程序取得之證據，應否予以排除，必須考量容許其作為
    認定事實之依據，是否有害於公平正義，倘依憲法所揭示之
    基本精神，就個案違反法定程序情節、犯罪所生危害等事項
    綜合考量結果，認以容許其作為認定事實之依據，始符合審
    判之公平正義，而不予排除，自不能指為違法。（最高法院
    94年度台上字第7274號判決參照）查本案中對上開工寮之搜
    索，固非刑法訴訟法第130 條之附帶搜索範圍，係依檢察官
    之指揮逕行搜索，原應於執行後3 日內陳報該管法院，惟本
    案於搜索後並無陳報之記錄，有法務部調查局南部地區機動
    工作組搜索、扣押筆錄（偵一卷第32頁）及相關資料在卷可
    稽。惟查當日被告甲○○、乙○○原與董群能一同欲至上開
    工寮製造毒品，因發現現場有不明人士徘徊，馬上回頭駕車
    逃離現場，被告2 人雖於屏東縣高樹鄉○○路、文昌路路口
    即遭緊急拘捕，然董群能則駕車逃逸不知去向等情，業經被
    告2 人自承無誤，足認當日檢察官確有相當理由認為情形急
    迫，非迅速搜索，24小時內證據有遭湮滅或隱匿之虞，顯非
    惡意不為搜索票之聲請，且製造愷他命係重罪，依比例原則
    及權衡上情，堪認於上開工寮中扣得如附表編號1-36號之扣
    押物，均具有證據能力。
貳、實體方面：
一、認定事實部分：
（一）上揭事實，業據被告甲○○、乙○○已於本院審理時坦承
      不諱，惟均辯稱: 伊2 人上開行為均只達未遂云云。然被
      告2 人於案發之際，經查獲製造愷他命安非他命之事實，
      此有現場照片5 張、法務部調查局南部機動工作組搜索扣
      押筆錄、扣押物品目錄表各1 份、扣押物品收據2 張在卷
      可稽（偵一卷27-38 頁、95-97 頁），至於附表一編號31
      之黑色水溶液，檢驗結果含愷他命成分，合計淨重200500
      公克，平均純度百分之14.83 ，純質淨重2973 4公克，編
      號22之咖啡色粉末6 包，檢驗結果含愷他命和前驅物鹽酸
      羥亞胺成分，編號1 、8 、11、12、18、20、23、28、31
      、33、35之扣案物品檢驗結果，均有愷他命成分殘留，其
      中編號23、35、36之物品上亦有鹽酸羥亞胺成分等情，有
      法務部調查局96年8 月13日調科字壹字第09600276820 號
      函鑑定書及其附件（殘留物分析表、扣押物照片57張）（
      偵二卷9-38頁）在卷可憑，足認被告甲○○、乙○○有製
      造第三級毒品之自白確與事實相符，堪可認定。
（二）被告2 人及辯護人雖以: 本件製毒過程僅至未遂階段云云
      ，惟查愷他命之製造流程：其步驟主要係將原料氯化苯氰
      （o-chloro benzonitrle）和溴化環戊烷（cycl opentyl
      bromide） 經一連串的化學反應，主要反應中有加入鎂（
      magnesium）[Grignard反應] 、氯化銨（ammoni um chlo
      ride）[ 水解反應] 、溴（bromine） 及甲胺（me thyla
      mine）等試劑，最後再加熱重組即會形成愷他命，有法務
      部調查局93年6 月11日調科壹字第0930020858號函可資參
      照。又參以上開法務部調查局鑑定書鑑定意見認為：愷他
      命之製造流程可分為：一、格林納反應階段；二、取代階
      段；三、溴化階段；四、胺化階段；五、異構化階段；六
      、純化階段，依扣案之愷他命黑色溶液、咖啡色粉末、附
      表所示之證物等件研判，扣案物品符合最後2 階段異構化
      及純化之設備與原料等語，有上開鑑定書附卷可憑（偵二
      卷第10頁）。經查本件被告甲○○、乙○○製造愷他命之
      過程，經被告乙○○已於調查局中及偵查中之供述：「董
      仔」教授渠等將鹽酸羥亞胺放入鍋爐，加入若干化學藥劑
      加熱至180 度，將其定溫在180 度後開始攪拌2 個小時，
      即能取得液態愷他命前段製品，隨後依照一定比例加入RO
      純水攪拌均勻，再以活性炭過濾後，倒入陶瓷漏斗，以真
      空馬達將該液態愷他命抽入燒瓶內，再加入阿摩尼亞攪拌
      後，即能取得白色稠狀的懸浮物，再放入陶瓷漏斗上過濾
      ，取得愷他命半成品再晾乾，混合酒精加熱至80度，取出
      倒入空盤子等待結晶就告完成，渠等這一次只有做到加熱
      攪拌後將物體倒出來而已，之前有做過一次，但成品只有
      一點點，有一些結晶，但還是算失敗，已經丟棄等語（偵
      一卷13-15 頁、52-55 頁、本院卷111 頁），核與被告甲
      ○○之供述（原審卷12至15頁）大致相符，復與法務部調
      查局所說明製造之過程一致，此由扣案之陶瓷漏斗、三口
      燒瓶、塑膠盤、塑膠桶、塑膠漏斗等純化設備上均驗得愷
      他命成分殘留之情形觀之，足認被告2 人確曾利用上開純
      化設備，依其所述已完製造製造愷他命之流程，並取得部
      分結晶體及白色粉末，雖其未經扣案，惟對於製造扣案之
      愷他命黑色溶液部分，參諸前開製造流程說明，既已完成
      前4 階段再加熱重組後，依物理現象即會形成愷他命，而
      上開扣案之黑水，亦已含有愷他命之成分，此有上開鑑定
      書在卷足憑，故其即屬化學反應之製成品，可認已製造既
      遂，至純化結晶步驟，僅係去其雜質並使之固化為結晶體
      ，以提高純度及方便施用之用；如謂須俟完成純化結晶步
      驟始為既遂，與愷他命製造結果所呈現之化學反應狀態不
      合，是被告2 人製造上開扣案之黑水之行為，應已達製造
      第三級毒品既遂無訛，故被告及其2 人之辯護人上開所辯
      ，尚難作為認定被告2 人製造製造愷他命未遂之依據。
（三）綜上所述，本件事證明確，被告甲○○、乙○○製造第三
      級毒品之犯行洵堪認定。
二、核被告甲○○、乙○○所為，均係犯毒品危害防制條例第4
    條第3 項之製造第三級毒品既遂罪。又被告2 人就上揭犯行
    與董群能間，有犯意之聯絡及行為之分擔，皆為共同正犯。
    又被告甲○○因賭博案件，經臺灣高等法院臺南分院以91年
    度上易字第306 號判決判處有期徒刑5 月確定，並於91年7
    月8 日執行完畢，此有臺灣高等法院被告前案紀錄表在卷可
    按，其受有期徒刑執行完畢後，5 年內故意再犯本件最重本
    刑有期徒刑以上之罪，為累犯，應依法加重其刑。
三、原審認被告2 人罪證明確，依毒品危害防制條例第4 條第3
    項、第19條第1 項，刑法第11條、第28條、第47條第1 項、
    第38條第1 項第1 款之規定並審酌被告2 人為圖私利，與董
    群能共同製造第三級毒品，無視國家禁絕毒品之政策，厥為
    毒品氾濫之始作俑者，且扣案第三級毒品愷他命數量甚多，
    倘流入市面將戕害他人身心健康甚鉅及被告甲○○係慫恿被
    告乙○○共同製造毒品，參與情節較重，而被告乙○○並無
    前科，僅因難抵暴利誘引，參與情節較輕及被告2 人均僅係
    受僱於人而從事製毒，犯後坦承犯行等一切情狀，對被告甲
    ○○量處有期徒刑6 年6 月，被告乙○○量處有期徒刑6 年
    。又扣案如附表一編號1-36號所示之物，均屬被告甲○○、
    乙○○或共犯董群能所有，又附表編號1-21、23-33 、35-3
    6 號物品均係供本案製造第三級愷他命所使用之物，應均依
    毒品危害防制條例第19條第1 項規定宣告沒收。另扣案如附
    表編號22、34之愷他命及編號1 、8 、11、12、18、20、23
    、28、31、33、35、36上含愷他命成分之殘留物，則屬違禁
    物，自應依刑法第38條第1 項第1 款諭知沒收。另附表一編
    號37-48 號之物品，尚乏證據證明係被告犯罪所用或所得之
    物，且與製毒行為無直接關連，不予沒收。其認事用法，核
    無不合，量刑亦屬允當。被告2 人上訴意旨認被告2 人僅構
    成製造製造愷他命未遂罪，檢察官上訴意旨認原判決對被告
    2 人量刑過輕，均無理由，應予駁回。
據上論斷，應依刑事訴訟法第368條，判決如主文。
本案經檢察官麗儒到庭執行職務。
中    華    民    國    97    年    4     月    23    日
                  刑事第八庭    審判長法  官   李炫德
                                      法  官   郭玫利
                                      法  官   李政庭
以上正本證明與原本無異。
如不服本判決應於收受本判決後10日內向本院提出上訴書狀，其
未敘述上訴理由者，並得於提起上訴後10日內向本院補提理由書
狀（均須按他造當事人之人數附繕本）「切勿逕送上級法院」。
中    華    民    國    97    年    4     月    23    日
                                      書記官   吳福連
附錄法條：
毒品危害防制條例第4 條第3項：
製造、運輸、販賣第三級毒品者，處5 年以上有期徒刑，得併科
新臺幣5 百萬元以下罰金。
附表：
┌──┬──────┬──┬───┬──────────┐
│編號│名      稱  │單位│數量  │備             註   │
│    │            │    │      │                    │
├──┼──────┼──┼───┼──────────┤
│１  │攪拌機      │台  │2     │在屏東縣高樹鄉東振新│
│    │            │    │      │段696地號工寮查獲， │
│    │            │    │      │含有第三級毒品愷他命│
│    │            │    │      │成分殘留            │
├──┼──────┼──┼───┼──────────┤
│２  │脫水機      │台  │1     │同上地點            │
├──┼──────┼──┼───┼──────────┤
│３  │真空馬達    │台  │3     │同上地點            │
├──┼──────┼──┼───┼──────────┤
│４  │電扇        │台  │1     │同上地點            │
├──┼──────┼──┼───┼──────────┤
│５  │快速爐      │個  │1     │同上地點            │
├──┼──────┼──┼───┼──────────┤
│６  │瓦斯筒      │桶  │1     │同上地點            │
├──┼──────┼──┼───┼──────────┤
│７  │溫度計      │支  │4     │同上地點            │
├──┼──────┼──┼───┼──────────┤
│８  │攪拌棒      │支  │1     │同上地點，含第三級毒│
│    │            │    │      │品愷他命成分殘留    │
├──┼──────┼──┼───┼──────────┤
│９  │酸鹼試紙    │盒  │10    │同上地點            │
├──┼──────┼──┼───┼──────────┤
│１０  │濾巾        │包  │6     │同上地點            │
├──┼──────┼──┼───┼──────────┤
│  │玻璃濾瓶    │個  │1     │同上地點，含第三級毒│
│    │            │    │      │品愷他命成分殘留    │
├──┼──────┼──┼───┼──────────┤
│  │陶瓷漏斗    │個  │1     │同上地點，含第三級毒│
│    │            │    │      │品愷他命成分殘留    │
├──┼──────┼──┼───┼──────────┤
│  │活性炭      │箱  │11    │同上地點            │
├──┼──────┼──┼───┼──────────┤
│  │氨水        │箱  │7     │同上地點            │
├──┼──────┼──┼───┼──────────┤
│  │鹽酸        │箱  │7     │同上地點            │
├──┼──────┼──┼───┼──────────┤
│  │酒精        │箱  │1     │同上地點            │
├──┼──────┼──┼───┼──────────┤
│  │矽油        │桶  │5     │同上地點            │
├──┼──────┼──┼───┼──────────┤
│  │苯甲酸乙酯  │桶  │5     │同上地點，含第三級毒│
│    │            │    │      │品愷他命成分殘留    │
├──┼──────┼──┼───┼──────────┤
│  │濾紙        │盒  │2     │同上地點            │
├──┼──────┼──┼───┼──────────┤
│  │塑膠量筒    │個  │2     │同上地點，含第三級毒│
│    │            │    │      │品愷他命成分殘留及先│
│    │            │    │      │驅物HYDROXYLIMINE成 │
│    │            │    │      │分殘留              │
├──┼──────┼──┼───┼──────────┤
│  │計時器      │個  │1     │同上地點            │
├──┼──────┼──┼───┼──────────┤
│  │咖啡色粉末  │包  │6     │同上地點，含第三級毒│
│    │            │    │      │品愷他命及先驅物HYDR│
│    │            │    │      │OXYLIMINE成分，合計 │
│    │            │    │      │淨重約6004公克，愷他│
│    │            │    │      │命平均純度14.36%，純│
│    │            │    │      │質淨重約862 公克    │
├──┼──────┼──┼───┼──────────┤
│  │三口燒瓶    │個  │2     │同上地點，含第三級毒│
│    │            │    │      │品愷他命成品殘留及先│
│    │            │    │      │驅物HYDROXYLIMINE成 │
│    │            │    │      │分殘留              │
├──┼──────┼──┼───┼──────────┤
│  │燒杯(3500ml)│個  │1     │同上地點            │
├──┼──────┼──┼───┼──────────┤
│  │廣口燒杯    │個  │1     │同上地點            │
├──┼──────┼──┼───┼──────────┤
│  │加熱機      │台  │1     │同上地點            │
├──┼──────┼──┼───┼──────────┤
│  │電子秤      │台  │1     │同上地點            │
├──┼──────┼──┼───┼──────────┤
│  │鋼篩        │個  │1     │同上地點，含第三級毒│
│    │            │    │      │品愷他命成品殘留    │
├──┼──────┼──┼───┼──────────┤
│  │濾布        │綑  │1     │同上地點            │
├──┼──────┼──┼───┼──────────┤
│  │白報紙      │綑  │1     │同上地點            │
├──┼──────┼──┼───┼──────────┤
│  │鋼鍋        │個  │1     │同上地點，含第三級毒│
│    │            │    │      │品愷他命成品殘留    │
├──┼──────┼──┼───┼──────────┤
│  │勺子        │支  │2     │同上地點            │
├──┼──────┼──┼───┼──────────┤
│  │塑膠盤      │個  │4     │同上地點，含第三級毒│
│    │            │    │      │品愷他命成分殘留    │
├──┼──────┼──┼───┼──────────┤
│  │愷他命黑色溶│桶  │9     │同上地點，含第三級毒│
│    │液          │    │      │品愷他命成分，合計淨│
│    │            │    │      │重約200500公克，平均│
│    │            │    │      │純度14.83%，純質淨重│
│    │            │    │      │約29734公克         │
├──┼──────┼──┼───┼──────────┤
│  │塑膠桶(盛裝 │桶  │3     │同上地點，含第三級毒│
│    │愷他命溶液用│    │      │品愷他命成品及先驅物│
│    │)           │    │      │HYDROXYLIMINE成分殘 │
│    │            │    │      │留                  │
├──┼──────┼──┼───┼──────────┤
│  │塑膠漏斗    │個  │1     │同上地點，含第三級毒│
│    │            │    │      │品愷他命成品及先驅物│
│    │            │    │      │HYDROXYLIMINE成分殘 │
│    │            │    │      │留                  │
├──┼──────┼──┼───┼──────────┤
│  │鎖頭        │個  │1     │同上地點            │
├──┼──────┼──┼───┼──────────┤
│38  │租車收據    │張  │1     │屏東縣高樹鄉○○路和│
│    │            │    │      │華光路口(6W-8866號車│
│    │            │    │      │輛)                 │
├──┼──────┼──┼───┼──────────┤
│39  │手機(含09287│支  │1     │同上地點            │
│    │24452號門號 │    │      │                    │
│    │SIM卡)      │    │      │                    │
├──┼──────┼──┼───┼──────────┤
│40  │新台幣現金( │元  │26900 │同上地點            │
│    │仟元26張、伍│    │      │                    │
│    │佰元1 張、佰│    │      │                    │
│    │元4 張)     │    │      │                    │
├──┼──────┼──┼───┼──────────┤
│41  │永福化學儀器│張  │2     │同上地點            │
│    │行購物收據  │    │      │                    │
├──┼──────┼──┼───┼──────────┤
│42  │廠房租賃契約│張  │5     │同上地點            │
├──┼──────┼──┼───┼──────────┤
│43  │筆記本      │本  │1     │同上地點            │
├──┼──────┼──┼───┼──────────┤
│44  │筆記        │張  │2     │同上地點            │
├──┼──────┼──┼───┼──────────┤
│45  │提款卡      │張  │3     │同上地點            │
├──┼──────┼──┼───┼──────────┤
│46  │新台幣現金( │元  │6300  │同上地點            │
│    │仟元6張、佰 │    │      │                    │
│    │元3張)      │    │      │                    │
├──┼──────┼──┼───┼──────────┤
│47  │工寮鑰匙    │把  │2     │同上地點            │
├──┼──────┼──┼───┼──────────┤
│48  │手機        │支  │8     │同上地點            │
└──┴──────┴──┴───┴──────────┘


司法院資訊處製作；財團法人民間司法改革基金會備份。
